【裁判字號】    94,訴,119
【裁判日期】    950414
【裁判案由】    違反著作權法等
【裁判全文】
臺灣臺北地方法院刑事判決               94年度訴字第119號
    公  訴  人  臺灣臺北地方法院檢察署檢察官
    被      告  丁○○
上列被告因違反著作權法等案件，經檢察官提起公訴（93年度偵
字第2291號），本院判決如下：
    主  文
丁○○無罪。
    理  由
一、本件公訴意旨略以：丁○○、丙○○（另行審結）、乙○○
    （另行審結）均明知DVD拍拍燒等之電腦程式、影片為友立
    公司等人享有著作權之電腦程式著作、視聽著作，未經同意
    或授權，不得擅自重製、散布，竟共同基於意圖營利之犯意
    聯絡，自民國92年2月間起，在台北市○○○路20號2樓，由
    丙○○提供重製盜版光碟所需之電腦設備及技術，丁○○則
    向戰國策國際有限公司（下稱戰國策公司）申請網頁空間架
    設WWW.freepage365.com網站，刊登販賣未經授權重製之盜
    版電腦程式、影片光碟之目錄，並專責維修以及更新網頁等
    之工作，另由乙○○負責寄發含有前開網站之電子郵件予不
    特定客戶，由客戶利用超連結方式點選進入前開網站及訂購
    盜版電腦程式、影片光碟後，丙○○、丁○○、乙○○再以
    patient@ms.my8d.net電子郵件帳號接收訂單，利用快遞代
    收貨款之方式，寄送盜版電腦程式、影片光碟及收取貨款，
    每種組合售價約新台幣（下同）400元至1000元不等，丙○○、丁○○均恃此為生，以之為常業，嗣於92年10月2日14
    時、14時20分許，為警持搜索票，先後在台北市大同區○○○路○段152巷16號、台北市○○區○○街303之2號2樓查獲
    ，並扣得電腦主機4台、燒錄器1台、盜版光碟921片、空白
    光碟片279片、燒錄廢片19片等物，因認被告丁○○涉有87
    年1月21日修正公布之著作權法第94條之以重製他人著作常
    業罪之罪嫌。
二、按犯罪事實應依證據認定之，無證據不得推定其犯罪事實；
    又不能證明被告犯罪者，應諭知無罪之判決，刑事訴訟法第
    154條第2項、第301條第1項分別定有明文。
三、公訴意旨認被告丁○○涉有87年1月21日修正公布之著作權
    法第94條之罪嫌，無非係以共犯被告乙○○、戊○○、甲○○之供述、華康公司等之指訴，以及電腦軟體出版資料、著
    作權證明文件、電腦網頁列印資料、圖片、新世紀資通股份
    有限公司、戰國策公司、亞太線上服務股份有限公司回函、
    現場照片，扣案之電腦主機、燒錄器、盜版光碟、空白光碟
    片、燒錄廢片、電子郵件資為佐證。訊之被告丁○○固不否
    認有於92年2月間，以其名義向戰國策公司申請網頁空間架
    設WWW.freepage365.com網站之事實，惟辯稱：當時是丙○○對網路行銷有興趣，所以丙○○、乙○○來找伊合作做網
    路行銷，由丙○○聘請業務員拜訪廠商，伊負責架設網站，
    在網路尋找廠商之行銷，所以伊用伊名申請網頁空間，曾經
    教丙○○及乙○○架站及如何宣傳，但未開始營業沒有販賣
    商品，後來因為丙○○一直未請業務員，92年8月，曾經問
    他為何不找業務員，因談不成就沒有再合作，之後網站就由
    丙○○使用，伊並不知使用狀況，被查獲才知道網站有販賣
    盜版、色情光碟之情形，伊住處所扣案之盜版影音光碟是在
    饒河街夜市所購買，盜版程式片是在光華商場及網路所購買
    等語。
四、經查：被告丁○○，於92年2月間，以其名義向戰國策公司
    申請網頁空間架設WWW.freepage365.com網站之事實，業據
    被告丁○○坦認屬實，經核與共犯被告乙○○陳述之情節相
    符，並有新世紀資通股份有限公司、戰國策公司、亞太線上
    服務股份有限公司回函在卷可稽，應堪認定；次查：共犯被
    告乙○○固然於警訊時稱：「（是否丁○○與丙○○在林森
    北路20號2樓合夥經營時，就開始販賣盜版光碟？）是的。
    （你公司於何時從林森北路20號2樓遷至重慶北路三段152巷
    16號？遷至現址公司業務型態有無改變？）今年9月5日遷至
    現址。遷過來後業務大同小異。」等語，以及共犯被告甲○○於警詢時稱：「公司於何時從林森北路20號2樓遷至重慶
    北路三段152巷16號？遷至現址公司業務型態有無改變？)我
    只記得是九月初遷至現址。遷過來後業務並無改變」等語，
    然而，共犯被告乙○○於警訊時亦稱：「這家公司在今年2
    月時是高先生跟一位許先生所共同經營，在今年6月份時就
    由高先生一人所經營，我是受僱的。一開始是在林森北路20
    號2樓，大概是在9月初搬遷至重慶北路三段152巷16號。（
    大量發信軟體是何人提供？電子郵件名單如何取得？你有無
    使用過該軟體來發送大量電子郵件？）公司在林森北路20號
    2樓時是丁○○提供的。一開始我也不懂都是由丁○○提供
    名單給我們，後來丁○○教會我之後，我就自己去YAHOO或
    是PCHOME的網站抓取。我有發送過大量的電子郵件。（網址
    是何人所申請？何時申請？何人管理經營該網站？）是丙○○託丁○○向戰國策公司所申請，大概是2月底3月初時所申
    請。一開始都由丁○○來管理，6月份時丁○○與丙○○二
    人因理念不合拆股，丙○○還有請丁○○來編製該站台的網
    頁，然後直至8月份戊○○來應徵上班後丙○○就將網站管
    理及網頁製作交由戊○○來負責。（購買盜版光碟之流程為
    何？)我們發送大量有關販賣盜版軟體程式光碟的電子郵件
    ，一般使用者看到該電子郵件後，點擊其中超連結進到我們
    公司所申請的網址 (http://www.freepage365.com)，裡面
    有訂購信箱，要訂片的客戶就直接填寫後，傳送到的信箱中
    ，然後丙○○就利用在重慶北路三段152巷16號內的電腦設
    備來接收訂片的電子郵件，然後用燒錄器燒錄盜版光碟然後
    用貨運快遞 (超峰快遞)將盜版光碟交付給訂片的客戶。（
    在地下室所查扣之燒錄器及盜版光碟)大概是一兩個禮拜前
    ，高先生從外頭搬到地下室的。（該燒錄器及盜版光碟之用
    途？)就是用燒錄器來燒錄盜版光碟。」等語，因此，依照
    共犯被告乙○○陳述之情節，販賣之盜版係由丙○○在重慶
    北路所燒錄後交付，且扣案之燒錄器係在本案經警查獲前由
    丙○○搬到重慶北路使用，而此情節即與共犯被告乙○○所
    陳述在林森北路已經開始販賣盜版光碟之情形並不相符，且
    共犯被告乙○○於檢查事務官詢問時稱：「（誰教你收集？
    ）是進公司時丁○○陸續到8月中教我的，他大概一星期來
    公司一次，他來時都是跟高討論公司設立之事。（是否認識
    丁○○？）不認識也沒見過他。高告訴我公司從事網路行銷
    幫人做廣告，要我收集資料。」等語，是共犯被告乙○○所
    述情節，顯不相符，而共犯被告甲○○於警詢時稱：「（扣
    案證物）不是我所有，是我老闆高先生所有。沒有申請著作
    權。我只是受僱的員工。（何時受僱）今年六月底上網時看
    到一篇徵人啟事的…就去林森北路20號2樓應徵，接洽我的
    人就是乙○○，隔天就開始上班。言明每月十日領薪水新台
    幣一萬九千元，我所負責的工作為上網去抓客戶名單。這個
    技術是乙○○教導我使用的。（公司其餘人員有無從事利用
    大量發信軟體發送信件？)只有我和乙○○是作此種工作。
    戊○○好像是作網頁修改的工作。（公司共有幾名員工？)
    連我和老闆共四人」等語，於檢查事務官詢問時稱：「（公
    司負責人是誰？）丙○○。（丁○○在公司負責什麼？）我
    剛進來時有看到許在教金一些技術，之後就沒看到許。（認
    識丁○○？）認識，他只去年8月間他來公司找丙○○，他
    們說何事，我沒有聽到。（丙○○、丁○○、戊○○、乙○○在公司的角色？）不知道，但丁○○是高先生朋友。戊○○是負責電腦技術上面的問題，乙○○是督導我們。」等語
    ，是依照共犯被告甲○○所述之情節，其並未見聞被告丁○○有參與本件犯罪行為，是依照共犯被告乙○○、甲○○所
    陳述之情節，並無從認定被告丁○○亦參與本件犯罪行為；
    再者，該網頁空間雖係由被告丁○○以其個人名義申請，但
    被告丁○○既要合作從事網路行銷，以其名義申請網頁空間
    亦難認與常理有何相違背之處，況且再參酌被告丁○○僅於
    合作初始有教導發信軟體使用方式之行為，並未參與經營，
    不久即與共犯被告丙○○停止合作，共犯被告丙○○並遷出
    原處之事實，益見被告丁○○所辯情節非虛；綜上所述，尚
    無證據足資認定被告丁○○有公訴意旨所指之行為，復查又
    無其他積極確切之證據足資證明被告丁○○有何犯行，既不
    能證明被告犯罪，自應依法為被告無罪判決之諭知。
五、據上論斷，應依刑事訴訟法第301條第1項，判決如主文。
本案經檢察官鄭堤升到庭執行職務。
中    華    民    國    95    年    4     月    14    日
                  刑事第二庭    審判長法  官  吳孟良
                                      法  官  雷淑雯
                                      法  官  蘇嘉豐
以上正本證明與原本無異。
如不服本判決，應於判決送達後10日內向本院提出上訴狀（應抄
附繕本）。告訴人或被害人如對於本判決不服者，應具備理由請
求檢察官上訴，其上訴期間之計算係以檢察官收受判決正本之日
期為準。
                                      書記官  蘇靜紅
中    華    民    國    95    年    4     月    14    日


司法院資訊處製作；財團法人民間司法改革基金會備份。
